臺灣高等法院刑事判決
110年度交上易字第176號
上  訴  人  
即  被  告  曾芙蓉
選任辯護人  柯士斌律師
上列上訴人即被告因過失傷害案件，不服臺灣宜蘭地方法院110
年度交易字第35號，中華民國110年4月27日第一審判決（起訴案
號：臺灣宜蘭地方檢察署109年度調偵字第305號），提起上訴，
本院判決如下：
    主      文
上訴駁回。    
曾芙蓉緩刑貳年。           
    事實及理由
一、經本院審理結果，認第一審以上訴人即被告曾芙蓉犯刑法第
    284條後段之過失傷害致人重傷罪，經依刑法第62條自首規
    定減輕其刑後，判處有期徒刑6月，並諭知易科罰金折算之
    標準為新臺幣（下同）1,000元折算1日，認事用法及量刑均
    無不當，應予維持，並引用第一審判決書記載之事實、證據
    及理由（如附件）。
二、被告上訴意旨略以：
  ㈠原判決依據國立陽明交通大學附設醫院（原名國立陽明大學
    附設醫院，下稱陽明交大附設醫院）函附就醫摘要回覆單，
    即認定被害人林立于所受傷害以達重大不治或難治，此部分
    應有再函查之必要。
  ㈡被告為本件過失傷害致人重傷犯行，實有不該，惟被害人就
    本案車禍亦有過失，且被告犯後始終坦承犯行，於本案車禍
    發生後持續關心並探視被害人，更積極與被害人及被害人家
    屬商談賠償事宜，惟因被告僅國小畢業之智識能力，喪偶、
    單親，兩名子女均在監獄服刑，尚有90餘歲婆婆需扶養，無
    固定工作，亦無穩定收入，經濟狀況十分困窘，無力負擔被
    害人家屬提出之和解條件，致迄未達成民事和解，然被告目
    前仍努力不懈地與被害人家屬商討賠償事宜，雖礙於現實經
    濟狀況目前仍未與被害人遠成共識，然已足見被告犯後知所
    悔悟、力謀恢復原狀，原審於量刑時對刑法第57條第10款之
    犯後態度部分未全盤考量，請撤銷改判適法之判決云云。
三、本院查：
　㈠原判決依憑被告之自白、證人即代行告訴人林容正於警詢、
    偵訊時證述在卷，復有道路交通事故現場圖、道路交通事故
    調查報告表㈠、㈡、事故現場照片、醫療財團法人羅許基金會
    羅東博愛醫院（下稱羅東博愛醫院）函附醫師說明表及相關
    病歷、陽明交大附設醫院函附就醫摘要回覆單及相關病歷、
    羅東聖母醫院函附病歷摘要及相關病歷等各1 份、診斷證明
    書6 張及自首情形紀錄表1 紙等證據，認定被告過失傷害致
    人重傷之犯行，已詳敘所憑之證據與認定之理由，並無任何
    憑空推論之情事，亦與經驗法則、論理法則無違。
　㈡本院就被害人因本件交通事故所受傷勢是否達到重傷害乙節
    ，函詢羅東博愛醫院及陽明交大附設醫院，先後經⒈羅東博
    愛醫院於110年8月13日以羅博醫字第1100800080號函檢送醫
    生說明表回覆以：經主治醫師說明，被害人目前持續門診回
    診，認知功能障礙、學習困難、言語困難，難以言語與他人
    溝通，右側肢體無力，右手無功能，需他人照顧下行走等語
    ，有上開函文檢附被害人於該院診療之病歷影本及醫生說明
    表各1份在卷可稽（見本院卷第83至217頁），⒉陽明交大附
    設醫院於110年8月18日以陽明交大附醫歷字第1100006138號
    函檢送該院病患就醫摘要回覆單答覆以：⑴其吞嚥功能於110
    年3月22日門診記錄，雖移除鼻胃管，但吞嚥功能仍然較差
    ，需使用凝固劑混入以幫助吞嚥；⑵仍有失語症現象，表達
    功能不良，語彙不足，理解力不足，多以點、搖頭及手寫來
    溝通；⑶仍無法自行翻身，站立及坐姿仍需人協助等語，有
    上開函文檢附病患就醫摘要回覆單、門診及出院病歷摘要各
    1份在卷足憑（見本院卷第219至257頁）。綜合上開函文及
    檢附之病歷資料，可知被害人因本件交通事故受有傷害，迄
    今仍存有吞嚥困難、認知功能障礙、難以言語與他人溝通、
    右側肢體無力、右手功能喪失、無法自行翻身、坐起、站立
    、行走等情，核屬刑法第10條第4項第3、4、6款之嚴重減損
    語能、一肢以上之機能及其他於身體或健康有重大不治或難
    治之傷害，至為灼然。從而，被告於本院審理時，對於被害
    人之傷勢是否已達重傷害程度有所質疑，顯屬無據。
　㈢按刑事審判旨在實現刑罰權之分配的正義，故法院對有罪被
    告之科刑，應符合罪刑相當之原則，使輕重得宜，罰當其罪
    ，以契合社會之法律感情，此所以刑法第57條明定科刑時應
    審酌一切情狀，尤應注意該條所列10款事項以為科刑輕重之
    標準，俾使法院就個案之量刑，能斟酌至當。而量刑輕重係
    屬事實審法院得依職權自由裁量之事項，苟已斟酌刑法第57
    條各款所列情狀而未逾越法定刑度，不得遽指為違法（最高
    法院72年台上字第6696號判例參照）。查原審判決關於科刑
    之部分，已審酌刑法第57條各款規定之情狀（詳如原判決理
    由欄三㈢所載），於法定刑度之內，予以量定，且就被告上
    訴意旨所指－被害人與有過失，被告之犯罪後態度、智識程
    度及生活狀況等節，客觀上並無明顯濫權或失之過重之情形
    ，亦未違反比例原則，核無違法或不當。從而，被告提起本
    件上訴，指摘原審量刑過重，為無理由，應予駁回。
  ㈣末查，被告前未曾因故意犯罪受任何有期徒刑以上刑之宣告
    ，此有本院被告前案紀錄表附卷可憑，審酌被告因一時失慮
    ，致罹刑典，其犯後尚能坦承犯行，並與被害人以767萬元
    達成和解，業已全額賠償等情，有原審法院110年度羅簡移
    調字第10號調解筆錄及本院公務電話紀錄各1份在卷可稽（
    見本院卷第297、321頁），顯有悔悟之意，足見被告經此刑
    之宣告後，應知所警惕而無再犯之虞，本院綜核各情，認上
    開有期徒刑之宣告，已足策其自新，所宣告之刑，以暫不執
    行為適當，爰依法諭知緩刑2年。　　
據上論斷，應依刑事訴訟法第373條、第368條，判決如主文。
本案經檢察官梁光宗提起公訴，被告提起上訴，經檢察官鄭堤升
到庭執行職務。
中　　華　　民　　國　　110 　年　　12　　月　　16　　日
                  刑事第二十一庭審判長法　官  林怡秀
                                      法　官  劉元斐
                                      法　官  蔡羽玄
以上正本證明與原本無異。
不得上訴。
                                      書記官  林虹雯
中　　華　　民　　國　　110 　年　　12　　月　　17　　日
附錄：本案論罪科刑法條全文　　　　　　　　　　　　　　　
中華民國刑法第284條
因過失傷害人者，處1年以下有期徒刑、拘役或10萬元以下罰金
；致重傷者，處3年以下有期徒刑、拘役或30萬元以下罰金。
附件：
臺灣宜蘭地方法院刑事判決
                                     110年度交易字第35號
公　訴　人　臺灣宜蘭地方檢察署檢察官
被　　　告　曾芙蓉　
上列被告因過失重傷害案件，經檢察官提起公訴（109 年度調偵
字第305 號），嗣被告於準備程序時就被訴事實為有罪之陳述，
經裁定行簡式審判程序，判決如下：
    主  文
曾芙蓉犯過失傷害致人重傷罪，處有期徒刑陸月，如易科罰金，
以新臺幣壹仟元折算壹日。
    犯罪事實
一、曾芙蓉於民國109 年6 月2 日上午8 時55分許，駕駛車牌號
  &0000; 碼000-0000號自用小客車，沿宜蘭縣三星鄉農義路三
    段由南
    往北方向行駛，行經該路段與大德路二段交岔路口時，本應
    注意行至號誌故障而無交通指揮人員指揮之交岔路口，同為
    直行車者，左方車應暫停讓右方車先行，且路面有「慢」字
    警告車輛駕駛人前面路況變遷，應減速慢行，而依當時情形
    並無不能注意之情事，竟疏未注意即貿然前行，適林立于騎
    乘車牌號碼000-000 號普通重型機車，沿同鄉大德路二段由
    東往西方向駛至該處，曾芙蓉閃避不及，其車頭撞擊林立于
    上揭機車，致使林立于人車倒地，受有頭部外傷併顱內出血
    、肺部挫傷、右側鎖骨骨折、右側第2 及第4 掌骨骨折、多
    處損傷（T07 ）、外傷嚴重指數38分、第2 頸椎骨折等傷害
    ，經送醫治療後，仍遺存吞嚥功能損失、言語功能損傷、四
    肢肌力不良，無法自行翻身及站立坐姿須使用固定，屬重大
    難治之重傷害。曾芙蓉於肇事後，停留現場待司法警察到場
    處理時，於司法警察尚未知悉肇事者為何人前，主動承認為
    肇事人並接受偵訊，自首而接受裁判。
二、案經林立于之父林容正代行告訴及宜蘭縣政府警察局三星分
    局報告臺灣宜蘭地方檢察署檢察官偵查起訴。
    理  由
一、本件被告曾芙蓉所犯係死刑、無期徒刑或最輕本刑為3 年以
    上有期徒刑或高等法院管轄第一審案件以外之罪，其於準備
    程序期日就被訴事實為有罪之陳述，經本院告知簡式審判程
    序之旨，並聽取公訴人、被告之意見後，業經本院依刑事訴
    訟法第273 條之1 第1 項規定裁定改行簡式審判程序，是依
    刑事訴訟法第273 條之2 規定，本案證據調查不受同法第15
    9 條第1 項、第161 條之2 、第161 條之3 、第163 條之1
    及第164 條至第170 條規定之限制，合先敘明。
二、認定事實所憑之證據及理由：
（一）上開犯罪事實，業據被告於警詢、偵查、本院準備程序及
      審理中所坦承在卷，並經證人即代行告訴人林容正於警詢
      、偵訊時證述在卷，復有道路交通事故現場圖、道路交通
      事故調查報告表㈠、㈡、事故現場照片、羅東博愛醫院函附
      醫師說明表及相關病歷、國立陽明大學附設醫院函附就醫
      摘要回覆單及相關病歷、羅東聖母醫院函附病歷摘要及相
      關病歷等各1 份及診斷證明書6 張在卷可稽，足認被告上
      揭自白與事實相符，應可採信。
（二）按汽車行至無號誌或號誌故障而無交通指揮人員指揮之交
      岔路口，支線道車應暫停讓幹線道車先行。同為直行車或
      轉彎車者，左方車應暫停讓右方車先行。另汽車駕駛人行
      經設有慢字標線之無號誌交岔路口，應減速慢行，作隨時
      停車之準備，道路交通安全規則第102 條第1 項第2 款、
      第93條第1 項第2 款及道路交通標誌標線號誌設置規則第
      163 條分別定有明文。被告駕駛車輛行經號誌故障而無交
      通人員指揮之前揭交岔路口時，自應遵守上開規定，且依
      當時天候陰、日間自然光線、柏油路面乾燥無缺陷、無障
      礙物、視距良好，客觀上並無不能注意之情事，被告倘能
      依前開規定駕駛車輛，當可避免車禍發生，足見被告對本
      件車禍之發生有過失，甚為明確。至被害人林立于騎乘機
      車，行經設有慢字標線之故障號誌交岔路口，亦有疏未減
      速慢行、作隨時停車準備之過失，然不因此解免被告上開
      過失責任。又被害人林立于因本件車禍，受有如犯罪事實
      欄所載之傷害，且經送醫治療後仍有吞嚥功能損失、言語
      功能損傷、四肢肌力不良，無法自行翻身及站立坐姿須使
      用固定等，屬重大難治之重傷害等情，有前開國立陽明大
      學附設醫院病患就醫摘要回覆單（見調偵卷第52頁）附卷
      可佐，足見被害人林立于所受傷勢，確係屬對身體健康難
      以治癒之重傷害。是被告之過失行為與被害人重傷害之結
      果間，顯有相當因果關係。
（三）綜上所述，本件事證已臻明確，被告上開犯行洵堪認定，
      應依法論科。
三、論罪科刑：
（一）核被告所為，係犯刑法第284 條後段之過失傷害致人重傷
      罪。
（二）被告於本案肇事後，報案人或勤指中心轉來資料未報明肇
      事人姓名，於警員據報前往現場處理時，被告在場，在有
      偵查犯罪職權之公務員未發覺為犯嫌前，當場承認肇事等
      情，有前揭自首情形紀錄表1 紙附卷可查（見警卷第14頁
      ），核與自首要件相符，爰依刑法第62條前段規定減輕其
      刑。
（三）爰審酌被告駕駛車輛行駛於道路，本應謹慎注意，竟疏未
      注意行經設有慢字標線、號誌故障而無交通指揮人員指揮
      之交岔路口，應減速慢行，作隨時停車之準備，且左方車
      應停讓右方車先行，貿然駛至本案交岔路口，不慎與被害
      人騎乘之機車發生碰撞，致被害人受有前述之重傷害結果
      ，所造成之損害非輕，實有不該，兼衡被害人就本案車禍
      亦有過失，以及被告犯後坦承犯行，雖有調解意願，惟因
      調解金額未達共識，迄今仍未能與被害人調解成立並賠償
      其所受損害之犯後態度，暨被告前無任何犯罪前科之素行
      ，審理時自陳國小畢業之智識程度，現從事打零工維生、
      已婚、單親、家中尚有年邁婆婆需其扶養等生活狀況，以
      及代行告訴人就本案之意見等一切情狀，量處如主文所示
      之刑，並諭知易科罰金之折算標準。
據上論斷，依刑事訴訟法第273 條之1 第1 項、第299 條第1 項
前段，刑法第284 條後段、第62條前段、第41條第1 項前段，刑
法施行法第1 條之1 第1 項，判決如主文。
本案經檢察官梁光宗起訴，檢察官江佩蓉到庭執行職務。
中　　華　　民　　國　 110　　年　　4 　　月　　27　　日
                  刑事第三庭法  官  游欣怡
以上正本證明與原本無異。
如不服本判決應於收受本判決後20日內向本院提出上訴書狀，並
應敘述具體理由。若未敘述理由者，應於上訴期間屆滿後20日內
向本院補提理由書狀(均須按他造當事人之人數附繕本)。
                            書記官　吳蔚宸
中　　華　　民　　國　 110　　年　　4 　　月　　27　　日
附錄本案判決論罪科刑法條：
中華民國刑法第284條
因過失傷害人者，處 1 年以下有期徒刑、拘役或 10 萬元以下
罰金；致重傷者，處 3 年以下有期徒刑、拘役或 30 萬元以下
罰金。